臺灣新竹地方法院刑事判決
111年度易字第170號
公  訴  人  臺灣新竹地方檢察署檢察官
被      告  侯燕芳


選任辯護人  法律扶助基金會蔡甫欣律師
上列被告因業務侵占等案件，經檢察官提起公訴（110年度偵字
第9759號），本院判決如下：
    主  文
甲○○犯詐欺取財罪，處有期徒刑貳月，如易科罰金，以新臺幣壹
仟元折算壹日；又犯背信罪，處有期徒刑貳月，如易科罰金，以
新臺幣壹仟元折算壹日：又犯業務侵占罪，共肆罪，各處有期徒
刑參月，如易科罰金，以新臺幣壹仟元折算壹日。應執行有期徒
刑陸月，如易科罰金，以新臺幣壹仟元折算壹日。緩刑參年，並
應依附表二所示之給付方式，向乙○○給付附表二所示之金額。
    事  實
一、甲○○於民國108、109年間擔任新竹市○區○○路000號1樓「茱
    莉亞飲食店」（對外招牌為【三媽臭臭鍋西大店】，下稱上
    開飲食店）之店長，竟為下列行為：
㈠、甲○○於108年12月3日上班途中，發生交通事故，在家休養至1
    09年1月9日，於翌（10）日銷假上班，甲○○竟意圖為自己不
    法之所有，基於詐欺取財之犯意，先以申請勞工保險傷病給
    付，需提供在職證明，且「怕寫錯」為由，向上開飲食店負
    責人乙○○索取載有「乙○○」簽名、印文及「茱莉亞飲食店」
    印文之空白紙1張後，甲○○在其上書寫「雇主證明 當日正常
    上班…當時以一般健保身份掛急診」等文字，並登載「3月3
    號恢復上班」之不實內容，製作成內容不實之雇主證明，復
    於109年3月10日，在新竹市○區○○街000號之新竹市餐飲業職
    業工會，在勞工保險傷病給付申請書及給付收據之「申請因
    傷病全日不能工傷期間及日數」欄內，填寫「108年12月3日
    至109年2月29日連續」之不實內容，透過會務人員陳文瑜，
    向勞動部勞工保險局（下稱勞保局）申請傷病給付，並於10
    9年4月13日，將上開雇主證明送達勞保局，使該局承辦人員
    陷於錯誤，於109年4月24日，給付86日之傷病給付共新臺幣
    （下同）4萬6,354元至甲○○名下國泰世華銀行帳號000-00-0
    00000-0號帳戶（下稱上開國泰銀行帳戶），因而溢領2萬7,
    489元之傷病給付。
㈡、甲○○因乙○○擬調動其職務，對乙○○心生不滿，竟意圖損害乙○
    ○之利益，基於背信之犯意，於109年6月18日下午5時許，在
    上開飲食店內，明知飯鍋內有蟑螂，不但不加以除去，使用
    手機朝飯鍋拍照後，即倒米加入上開飯鍋內蒸煮，致生損害
    於乙○○。嗣於109年6月18日下午5時3分許，乙○○透過店內監
    視器，察覺有異，前往上開飲食店現場，發現米飯內有多隻
    蟑螂，並請廚餘處理人員陳甫埕協助清理，始悉上情。
㈢、甲○○身為上開飲食店店長，負責環境衛生、食品產製、收款
    等業務，為從事業務之人，意圖為自己不法之所有，基於侵
    占之犯意，於附表一所示時間，將上開飲食店收銀機內現金
    ，以附表一所示方式侵占，得手後放入隨身零錢包（下稱上
    開零錢包）內，以此方式侵占附表一所示款項。嗣乙○○察覺
    有異，調閱監視器畫面，始悉上情。
二、案經乙○○訴由新竹市警察局第一分局報請臺灣新竹地方檢察
    署檢察官偵查起訴。　　
    理  由
壹、程序方面
一、本判決所引用之證據資料（詳後引用之各項證據），其中係
    屬傳聞證據部分，縱無刑事訴訟法第159 條之1 至第159 條
    之4 或其他規定之傳聞例外情形，因檢察官、被告甲○○及辯
    護人均同意作為證據（見本院易卷第149頁），本院復審酌
    卷內並無事證顯示各該陳述作成時之周遭環境，有何致令陳
    述虛偽、偏頗之情況，認屬適當，爰依刑事訴訟法第159 條
    之5 第1 項之規定，為傳聞法則之例外，應有證據能力。
二、本院以下所引用之非供述證據，均與本件事實具有自然關聯
    性，且核屬物證、書證性質，又查無事證足認有違背法定程
    序或經偽造、變造所取得等證據排除之情事，復經本院依刑
    事訴訟法第164 、165 條踐行物證、書證之調查程序，況檢
    察官、被告及辯護人對此部分之證據能力均不爭執，是堪認
    均有證據能力。
貳、實體方面─事實認定
一、訊據被告本僅坦承事實欄一、㈠所指之詐欺犯行而否認事實
    欄一、㈡背信及一、㈢業務侵占犯行，經本院111年9月27日審
    理程序中當庭勘驗監視器畫面及就證人乙○○、陳甫埕行交互
    詰問後，最終於本院111年10月18日審理程序中坦承全部犯
    行（見本院卷第144頁），並有證人乙○○警詢、偵訊及本院
    民事庭109年度竹勞簡字第11號言詞辯論程序、110年度勞簡
    上字第3號準備程序、本案審理程序中之證述（見本院竹勞
    簡卷第183-191、234頁；本院勞簡上卷第71-78頁；偵卷第1
    6-20、21-23、156-156頁背面頁；本院易卷第103-130頁）
    、證人陳甫埕於警詢、本院民事庭109年度竹勞簡字第11號
    言詞辯論程序、本案審理程序中之證述（見本院竹勞簡卷第
    183-188頁；偵卷第24-25頁；本院易卷第103-130頁）、證
    人陳文瑜於警詢（見偵卷第26-27頁背面）、證人陳進德於
    本院民事庭109年度竹勞簡字第11號言詞辯論程序之證述可
    佐（見本院竹勞簡卷第231-234頁），另有員警偵查報告（
    見偵卷第5-6頁反面）、本院民事庭109年度竹勞簡字第11號
    民事簡易判決（見偵卷第30-38頁）、被告之國泰世華商業
    銀行存摺內頁影本（見偵卷第60頁）、店內109年7月2日監
    視錄影畫面截取照片（見偵卷第64-66頁）、店內109年7月5
    日監視錄影畫面截取照片（見偵卷第67-73頁、第80-83頁）
    、店內109年7月10日監視錄影畫面截取照片（見偵卷第74-7
    5頁、第84-88頁）、店內109年7月12日監視錄影畫面截取照
    片（見偵卷第76-77頁、第89-92頁）、店內109年6月26日監
    視錄影畫面截取照片（見偵卷第78-79頁）、店內109年6月1
    8日監視錄影畫面截取照片（見偵卷第93-95頁）、被告出勤
    表及打卡紀錄（見偵卷第100-102頁）、勞保局110年6月24
    日保職傷字第11010062800號函暨所檢附之勞工保險傷病給
    付申請書及給付收據、新竹國泰綜合醫院109年2月29日診斷
    證明書、雇主證明及保險給付資料查詢-現金給付資料等相
    關文件（見偵卷第104-114頁）、新竹政府109年6月8、24日
    勞資爭議調解紀錄（見偵卷第139頁）、店內監視錄影畫面
    截取照片（見偵卷第148-150頁）、新竹國泰綜合醫院108年
    12月19日診斷證明書（偵卷第151頁）、勞保局110年11月1
    日保職傷字第11060210040號函暨勞工保險溢領給付收回繳
    款單（見本院易卷第63-65頁）、被告退回溢領款之郵政劃
    撥儲金存款收據（見本院易卷第67頁）、109年7月2、5、12
    日店內POS機總表影本（見偵卷第40頁）、109年7月5日店內
    POS機總表內用及外帶紀錄影本（見偵卷第42-47頁）、109
    年7月12日店內POS機總表內用及外帶紀錄影本（見偵卷第49
    -52頁）、109年7月10日店內POS機總帳、內用、外帶紀錄影
    本及錄影截圖（見偵卷第54-59頁）、新竹政府109年6月8、
    24日及同年8月4日勞資爭議調解紀錄2份（見偵卷第61-63頁
    ）、疑似蟑螂及米飯照片（見偵卷第98-99頁）、告訴人之
    新竹市警察局第一分局北門派出所受(處)理案件證明單（見
    偵卷第127頁）、三媽臭臭鍋西大店價目表（見偵卷第110頁
    ）、本院監視器錄影光碟勘驗筆錄（見本院易卷第106-114
    頁）附卷可參，更有監視錄影畫面光碟扣案在卷，足認被告
    自白與事實相符，上開詐欺、背信及業務侵占犯行，洵堪認
    定。
二、綜上所述，本件事證明確，應依法論處。
參、實體方面─論罪科刑
一、核被告就事實欄一、㈠所為，係犯刑法第339條第1項之詐欺
    取財罪、事實欄一、㈡所為，係犯刑法第342條第1項之背信
    罪，事實欄一、㈢以店長身分，四次侵占店內款項之犯行，
    均係犯刑法第336條第2項之業務侵占罪。被告就上開詐欺取
    財、背信、4次業務侵占犯行，犯意個別、行為互殊，應分
    論併罰。
二、按犯罪之情狀顯可憫恕，認科以最低度刑仍嫌過重者，得酌
    量減輕其刑，刑法第59條定有明文。蓋刑事審判旨在實現刑
    罰權之分配的正義，故法院對有罪被告之科刑，應符合罪刑
    相當之原則，使輕重得宜，罰當其罪，以契合社會之法律感
    情，此所以刑法第57條明定科刑時應審酌一切情狀，尤應注
    意該條所列10款事項以為科刑輕重之標準，並於同法第59條
    賦予法院以裁量權，如認犯罪之情狀可憫恕，認科以最低度
    刑仍嫌過重者，得酌量減輕其刑，俾使法院就個案之量刑，
    能為適當之斟酌。而刑法第59條之所謂犯罪之情狀，應審酌
    其犯罪有無可憫恕之事由，即有無特殊之原因與環境，在客
    觀上足以引起一般同情，暨宣告法定低度刑，是否猶嫌過重
    等因素，以為判斷。經查，被告就事實欄一、㈢所為4次業務
    侵占犯行，損及他人之財產權，固應非難，惟其犯罪手段尚
    屬平和，且其侵占之金額亦非甚高，又被告與告訴人乙○○業
    已達成和解，此有和解筆錄在卷可參（見本院易卷第155頁
    ），而業務侵占罪之最輕法定本刑為有期徒刑6 月，是本件
    就犯罪情節觀之，應屬法重而情輕，在客觀上當足以引起一
    般人之同情，爰均依刑法第59條規定酌減其刑。
三、爰審酌被告未能誠實申請傷病給付，因而溢領2萬7,489元；
    又身為上開飲食店店長，為從事業務之人，竟不知敬業負責
    ，為圖一己之私利而為上開背信、業務侵占犯行，欠缺尊
　  重他人財產權之觀念，所為均實值非難；惟考量被告最終能
    坦承全部犯行，且業已將溢領款項悉數繳回勞保局，此有勞
    保局110年11月1日保職傷字第11060210040號函及勞保局勞
    工保險溢領給付收回繳款單、郵政劃撥儲金存款收據在卷足
    稽（見本院易卷第63-67頁），又與告訴人達成和解，允諾
    依照附表二之內容賠償告訴人（見本院易卷第155-156頁）
    ，兼衡其自承教育程度為小學肄業，已婚，有1名8歲未成年
    子女，案發迄今與先生和小孩同住，案發時工作為上開飲食
    店店長，現在自己在家賣麵，經濟狀況欠佳，暨本件歷次犯
    罪動機、目的、手段、詐欺、侵占款項數額等一切情狀，分
    別量處如主文所示之刑及定應執行之刑，併均諭知易科罰金
    之折算標準，以資警惕。
四、再查，被告前未曾因故意犯罪而受有期徒刑以上刑之宣告，
    此有臺灣高等法院被告前案紀錄表1 份在卷足考，其因一時
    失慮致罹刑典，於本院111年10月18日審判程序時坦承全部
    犯罪，且與告訴人達成和解，已如前述，堪認被告確有悔意
    ，告訴人亦表示同意給予緩刑，並以附表二所示之內容作為
    緩刑條件等情（見本院易卷第153頁），被告經此偵審程序
    之教訓後應能知所警惕，信無再犯之虞，本院因認其所受宣
    告之刑以暫不執行為適當，爰依刑法第74條第1 項第1 款之
    規定，併予宣告緩刑，以勵自新。然為促使被告確實賠償告
    訴人所受損害，爰依同法第74條第2 項第3 款規定，諭知被
    告應依附表二所示之內容履行。又依同法第75條之1 第1 項
    第4 款規定，受緩刑之宣告而違反上開本院所定負擔情節重
    大，足認原宣告之緩刑難收其預期效果，而有執行刑罰之必
    要者，得撤銷其宣告，附此敘明。
五、被告就事實欄一、㈠詐欺犯行溢領2萬7,489元之傷病給付業
    經繳回，已如前述，依刑法第38條之1第5項不予宣告沒收或
    追徵，另就事實欄一、㈡㈢部分，已與告訴人達成和解，業據
    認定如前，倘國家再行沒收犯罪所得，恐過苛之虞，故依刑
    法第38條之2 第2 項規定，就此部分不予宣告沒收或追徵，
    附此敘明。　　
據上論斷，應依刑事訴訟法第299 條第1 項前段，判決如主文。
本案經檢察官張凱絜提起公訴，檢察官黃嘉慧、馮品捷到庭執行
職務。　　
中　　華　　民　　國　　111 　年　　11 　　月　9　　日
                  刑事第六庭  審判長法　官  黃美盈
　　　　　　　　　                  法  官  蔡玉琪
　　　　　　　　　                  法  官　林涵雯
以上正本證明與原本無異。
如不服本判決應於收受本判決後20日內向本院提出上訴書狀，上
訴書狀應敘述具體理由。上訴書狀未敘述上訴理由者，應於上訴
期間屆滿後20日內補提理由書狀於本院(均須按他造當事人之人
數附繕本 )「切勿逕送上級法院」。 
中　　華　　民　　國　　111 　年　　11　　月　　9 　　日
                                    書記官   林汶潔
附錄本案論罪科刑法條：
中華民國刑法第336條
對於公務上或因公益所持有之物，犯前條第一項之罪者，處一年
以上七年以下有期徒刑，得併科十五萬元以下罰金。
對於業務上所持有之物，犯前條第一項之罪者，處六月以上五年
以下有期徒刑，得併科九萬元以下罰金。
前二項之未遂犯罰之。
中華民國刑法第339條
意圖為自己或第三人不法之所有，以詐術使人將本人或第三人之
物交付者，處五年以下有期徒刑、拘役或科或併科五十萬元以下
罰金。
以前項方法得財產上不法之利益或使第三人得之者，亦同。
前二項之未遂犯罰之。
中華民國刑法第342條
為他人處理事務，意圖為自己或第三人不法之利益，或損害本人
之利益，而為違背其任務之行為，致生損害於本人之財產或其他
利益者，處五年以下有期徒刑、拘役或科或併科五十萬元以下罰
金。
前項之未遂犯罰之。
附表一：
編號 時間 侵占方式 侵占款項 1 109年6月21日16時26分許 以自己零錢包內之500鈔票1張，換取店內收銀機之1,000元鈔票2張。 1,500元 2 109年7月5日16時7分許 以自己零錢包內之500鈔票6張，換取店內收銀機之1,000元鈔票4張。 1,000元 3 109年7月10日15時46分許 拿走店內收銀機之500元鈔票1張。 500元 4 109年7月12日15時58分許 以自己零錢包內之500鈔票4張，換取店內收銀機之1,000元鈔票3張。 1,000元 

附表二：
給付方式 一、甲○○願給付乙○○新臺幣(下同)拾萬元，給付方式如下：自民國111年12月15日起於每月15日前給付壹萬元至乙○○指定之帳戶（中國信託商業銀行新竹分行，戶名：乙○○、帳號：0000-000-00000），直至清償完畢為止。如一期未履行，視為全部到期。